臺灣高雄地方法院刑事判決
111年度訴字第65號
公  訴  人  臺灣高雄地方檢察署檢察官
被      告  張鈞富


指定辯護人  本院公設辯護人林易志  
上列被告因違反槍砲彈藥刀械管制條例案件，經檢察官提起公訴
（110年度偵緝字第1175號、109年度偵字第4864號），本院判決
如下：
    主  文
張鈞富犯非法持有可發射子彈具殺傷力之槍枝罪，處有期徒刑壹
年捌月，併科罰金新臺幣貳萬元，罰金如易服勞役，以新臺幣壹
仟元折算壹日。扣案之改造手槍壹枝（含彈匣壹個，槍枝管制編
號○○○○○○○○○○號）沒收。
    事  實
一、張鈞富明知可發射子彈具有殺傷力之改造槍枝、具有殺傷力
    之子彈，均係槍砲彈藥刀械管制條例所列管之物品，未經中
    央主管機關許可，不得非法持有，竟未經許可，基於持有可
    發射子彈具殺傷力之改造槍枝及有殺傷力子彈之犯意，於民
    國109年2月20日前之不詳時間起，以不詳方式，取得可發射
    子彈具殺傷力之改造手槍1枝（槍枝管制編號0000000000）
    及具殺傷力之非制式子彈3顆，而非法持有之。嗣於109年2
    月20日16時55分，在高雄市○○區○○○路0號前為警盤查，張鈞
    富於警方未查悉其持有上開槍彈前，自首並主動報繳其持有
    之上開改造手槍、子彈，進而查悉上情，並扣有前開改造手
    槍1枝及非制式子彈3顆。
二、案經高雄市政府警察局保安警察大隊報告臺灣高雄地方檢察
    署檢察官偵查起訴。
    理  由
壹、程序部分
　　按被告以外之人於審判外之陳述，雖不符合刑事訴訟法第15
    9 條之1 至第159 條之4 之規定，但經當事人於審判程序同
    意作為證據，法院審酌該言詞陳述或書面陳述作成時之情況
    ，認為適當者，亦得為證據。當事人、代理人或辯護人於法
    院調查證據時，知有第159 條第1 項不得為證據之情形，而
    未於言詞辯論終結前聲明異議者，視為有前項之同意，刑事
    訴訟法第159條第1項及第159條之5分別定有明文。查本判決
    所引用具傳聞性質之言詞或書面證據，關於證據能力，經檢
    察官、被告張鈞富及辯護人於本院審判期日中均表示同意有
    證據能力（院卷第97頁），本院審酌此等證據資料製作時之
    情況，尚無違法不當及證明力明顯過低之瑕疵，亦認為以之
    作為證據應屬適當，故揆諸前開規定，應認前揭證據資料均
    例外有證據能力；至非供述證據部分，與本案事實具自然關
    聯性，且非公務員違背法定程序所取得，依同法第158條之4
    規定反面解釋，亦具證據能力。
貳、實體部分
一、認定事實所憑之證據及理由
　　㈠上揭犯罪事實，業據被告於審理中坦承不諱（院卷第97頁
      ），並有高雄市警察局保安大隊特勤中隊109年2月20日搜
      索扣押筆錄、扣押物品目錄表、扣押物品收據各1份（受
      執行人：張鈞富）（警一卷第27至35頁）、高雄市政府警
      察局保安警察大隊扣押物清單1份、扣押物照片1張（109
      槍保64）（偵卷第65頁、第73頁）、高雄市政府警察局保
      安警察大隊扣押物清單1份、扣押物照片1張（109彈保57
      ）（偵卷第75頁、第83頁）、內政部警政署刑事警察局10
      9年5月25日刑鑑字第1090020808號鑑定書1份、槍枝鑑定
      照片6張、槍彈鑑定方法說明1份（偵卷第49至52頁）、內
      政部警政署刑事警察局111年3月7日刑鑑字第1110013274
      號函1份（院卷第75頁）、被告109年2月20日受搜索之現
      場照片3張、扣案手機內槍枝及手機照片4張（警一卷第17
      頁、第18頁下圖、第25頁、第49頁）等證據在卷可佐。
　　㈡又扣案槍枝1支經送鑑定後，認係改造手槍，由仿半自動手
      槍製造之槍枝，換裝土造金屬槍管而成，擊發功能正常，
      可供擊發適用子彈使用，認具殺傷力；扣案子彈3顆，認
      均係非制式子彈，均可擊發，具殺傷力等情，亦有內政部
      警政署刑事警察局109年5月25日刑鑑字第1090020808號鑑
      定書1份、槍枝鑑定照片6張、槍彈鑑定方法說明1份（偵
      卷第49至52頁）、內政部警政署刑事警察局111年3月7日
      刑鑑字第1110013274號函1份（院卷第75頁）在卷足參。
　　㈢綜上所述，被告前揭任意性自白，核與事實相符，堪予採
      為認定犯罪事實之憑據。至公訴意旨雖認被告係於108年1
      0月20日23時許，在高雄市仁武區仁武交流道旁某處，向
      真實姓名年籍不詳、綽號「哥仔」之人，以新臺幣4萬500
      0元之代價購買本案槍彈，惟此節經被告於審理中否認在
      卷（院卷第36頁），復查無其他證據證明被告取得本案槍
      彈之確切時間、方式，故僅得認定被告係於為警查扣（即
      109年2月20日）前之不詳時間，以不詳方式取得上開槍彈
      。從而，被告上開犯行堪予認定，應依法論科。
二、論罪科刑
　　㈠按行為後法律有變更者，適用行為時之法律，但行為後之
      法律有利於行為人者，適用最有利於行為人之法律，刑法
      第2條第1項定有明文。被告行為後，槍砲彈藥刀械管制條
      例業經總統於109年6月10日公布修正、同年6月12日施行
      。本次修正係鑑於現行查獲具殺傷力之違法槍枝，多屬非
      制式槍枝，可遠距離致人死傷，且殺傷力不亞於制式槍枝
      ，對人民生命、身體、自由及財產法益之危害，實與制式
      槍枝無異，故無區分制式與否而分別適用該條例第7條或
      第8條處罰之必要，且將該條例第4條第1款之槍砲定義修
      正為制式、非制式各項槍枝（參照修正草案立法總說明）
      。本案被告持有之槍枝，即屬修正後第4條第1款所指之「
      非制式手槍」，論罪法條移置於同條例第7條第4項，且法
      定刑亦隨之提高，而修正前槍砲彈藥刀械管制條例第8條
      第4項規定：「未經許可，持有、寄藏或意圖販賣而陳列
      第一項所列槍枝者，處3年以上10年以下有期徒刑，併科7
      00萬元以下罰金」，修正後槍砲彈藥刀械管制條例第7條
      第4項則規定：「未經許可，持有、寄藏或意圖販賣而陳
      列第一項所列槍砲、彈藥者，處5年以上有期徒刑，併科1
      000萬元以下罰金」，經比較新舊法結果，修正後新法對
      被告並非有利，依刑法第2條第1項前段規定，被告持有非
      制式手槍之行為，應適用行為時即修正前槍砲彈藥刀械管
      制條例第8條第4項之非法持有可發射子彈具殺傷力之槍枝
      罪論處。
　　㈡核被告所為，係犯修正前槍砲彈藥刀械管制條例第8條第4
      項之非法持有可發射子彈具殺傷力之槍枝罪，以及現行同
      條例第12條第4項之非法持有子彈罪。被告非法持有具殺
      傷力子彈3顆部分，其侵害法益及客體均相同，為實質上
      一罪。另被告同時地持有本案槍、彈，因係二種以上不相
      同種類客體，屬於以一行為同時觸犯非法持有可發射子彈
      具殺傷力之槍枝罪、非法持有子彈罪，為想像競合犯，應
      依刑法第55條規定，從一重之非法持有可發射子彈具殺傷
      力之槍枝罪處斷。
　　㈢刑之減輕
　　⒈被告符合槍砲彈藥刀械管制條例第18條第1項前段
　　　按犯本條例之罪自首，並報繳其持有之全部槍砲、彈藥、
      刀械者，減輕或免除其刑，槍砲彈藥刀械管制條例第18條
      第1項前段定有明文，並依特別法優先於普通法原則，上
      開規定應優先於刑法第62條之適用。查被告於警詢中供稱
      ：我於109年2月20日16時55分許，行走在高雄市○○區○○○
      路0號前遭警方下車盤查，因我見警方巡邏車經過神情緊
      張，遭警方攔下盤查，警方請我出示身份證件時，見我身
      體不自覺顫抖，進而詢問我身上有無攜帶違禁物品時，我
      即「主動」從我隨身側背包內拿出1支手槍、1個彈匣、3
      顆子彈等語（警一卷第4頁），此節可與卷內被告109年2
      月20日受搜索之現場照片（警一卷第17至18頁）相互勾稽
      ，足認被告上開供述可為採信，又卷內並無被告另外持有
      其他槍彈之證據，則被告確於其持有本案槍彈之犯罪事實
      未為有偵查犯罪職權之公務員發覺前，即主動向警方報繳
      其持有之全部槍、彈，是被告就本件即符合槍砲彈藥刀械
      管制條例第18條第1項前段之規定，爰考量被告本案犯罪
      情節、查獲之槍彈數量等情，減輕其刑而不為免除其刑。
　　⒉被告不符合槍砲彈藥刀械管制條例第18條第4項前段
　　　按犯本條例之罪，於偵查或審判中自白，並供述全部槍砲
      、彈藥、刀械之來源及去向，因而查獲或因而防止重大危
      害治安事件之發生者，減輕或免除其刑，槍砲彈藥刀械管
      制條例第18條第4項前段定有明文。查被告供出本案之槍
      彈來源為一綽號為「哥仔」，姓名為「林祐新」之人，本
      院就此部分函詢後，高雄市政府警察局保安警察大隊以11
      1年3月10日高市警保大專字第11170126200號函覆以：經
      聯繫被告到場並依其供述，高雄市政府警察局保安警察大
      隊經調閱戶役政口卡資料提供共計18人之「林祐新」資料
      及相片供其指認並製作指認筆錄，經被告張鈞富指認後並
      無與其供述相符之「林祐新」等語（院卷第49頁）；另該
      函所附之職務報告並稱：被告並無該「哥仔」之聯絡方式
      ，被告亦不願提供手機解鎖密碼以查該「哥仔」之聯絡方
      式等語（院卷第57頁），是被告此部分即難與上開規定相
      合，不應依此規定減輕或免除其刑。
　　⒊被告不符合刑法第59條
　　　至辯護人請求依刑法第59條酌減其刑部分。按犯罪之情狀
      顯可憫恕，認科以最低度刑仍嫌過重者，得酌量減輕其刑
      ，刑法第59條定有明文。經查，被告本件犯行業依槍砲彈
      藥刀械管制條例第18條第1項前段減輕之，考量被告本件
      犯罪情節暨持有槍彈數量等一切情狀，經衡酌均無情輕而
      法重之情形，是不應依刑法第59條規定減輕之。
四、量刑
　　爰以行為人之責任為基礎，審酌被告為正常智識之成年人，
    理應知悉槍枝子彈均為政府嚴加查禁之物品，且相互配合即
    可輕易殺傷他人，竟持有本案槍枝、子彈並攜以外出，對於
    社會危害甚重，應予非難，惟念及被告始終坦承犯行，其犯
    後態度尚可，並考量其持有槍枝、子彈之數量、前科素行，
    暨其於本院審理中自承之學歷、經濟、家庭狀況等一切情狀
    ，量處如主文所示之刑，並就併科罰金部分諭知易服勞役之
    折算標準。
五、沒收部分
　　按違禁物，不問屬於犯罪行為人與否，沒收之，刑法第38第
    1項定有明文。次按物之能否沒收，應以裁判時之狀態為準
    ，若判決時子彈已擊發，僅剩彈殼、彈頭，已不屬於違禁物
    ，毋庸宣告沒收。查扣案之改造手槍1支（含彈匣1個），經
    鑑定具殺傷力，為槍砲彈藥刀械管制條例所列管之違禁物，
    不問屬於犯罪行為人與否，均應依刑法第38條第1項規定宣
    告沒收；至扣案之非制式子彈3顆，因試射後均僅餘彈殼，
    依現狀已失其子彈之結構及性能，堪認已耗損而無殺傷力，
    非屬違禁物，爰均不為沒收之諭知。
據上論斷，應依刑事訴訟法第299條第1項前段，修正前槍砲彈藥
刀械管制條例第8條第4項，槍砲彈藥刀械管制條例第12條第4項
、第18條第1項前段，刑法第2條第1項前段、第11條、第55條、
第42條第3項、第38條第1項，判決如主文。
本案經檢察官林恒翠提起公訴，檢察官張靜怡到庭執行職務。
中　　華　　民　　國　　111 　年　　5 　　月　　24　　日
                  刑事第十二庭　審判長法　官  蔡書瑜
                  　　　　　　　　　　法　官  莊維澤
                  　　　　　　　　　　法　官  蔡有亮
以上正本證明與原本無異。
如不服本判決應於收受送達後20日內向本院提出上訴書狀，並應
敘述具體理由；如未敘述上訴理由者，應於上訴期間屆滿後20日
內向本院補提理由書（均須按他造當事人之人數附繕本）「切勿
逕送上級法院」。
中　　華　　民　　國　　111 　年　　5 　　月　　24　　日
　　　　　　　　　　　　　　　　　    書記官　葉郁庭　　　　　　　　　　　　　　　　　　
附錄法條
修正前槍砲彈藥刀械管制條例第8條第4項 
未經許可，持有、寄藏或意圖販賣而陳列第1 項所列槍枝者，處
3 年以上10年以下有期徒刑，併科新臺幣700 萬元以下罰金。 
槍砲彈藥刀械管制條例第12條
未經許可，持有、寄藏或意圖販賣而陳列子彈者，處5 年以下有
期徒刑，併科新臺幣300 萬元以下罰金。 

得上訴